【裁判字號】    98,易,1188
【裁判日期】    990212
【裁判案由】    詐欺
【裁判全文】
臺灣高雄地方法院刑事判決              98年度易字第1188號
公  訴  人  臺灣高雄地方法院檢察署檢察官
被      告  丁○○
上列被告因詐欺案件，經檢察官提起公訴（98年度偵字第737號）
，本院判決如下：
    主  文
丁○○犯詐欺取財罪，累犯，處拘役肆拾日，如易科罰金，以新
台幣壹仟元折算壹日。
    事  實
一、丁○○前因竊盜案件，經法院判處有期徒刑6 月確定，於民
    國94年8 月25日縮刑期滿執行完畢。詎仍不知悔改，於97年
    7 月24日上午8 時許，在高雄縣岡山鎮○○路附近回收場（
    下稱系爭回收場），向戊○○自稱為「陳嘉文」，並佯稱要
    作自助餐生意，願向戊○○購買中古器具之詐術，使戊○○
    誤信而同意交付家中閒置之中古器具，丁○○遂於當日前往
    戊○○位在高雄縣岡山鎮○○里○○○路68巷1 號住處載運
    ，共搬運如附表「品名及數量」欄所示之中古器具1 批，而
    至翌日即97年7 月25日下午1 時30分許搬運最後1 趟時，丁
    ○○向戊○○謊稱將器具載回家後即拿錢前來支付，然一去
    不回，戊○○始知受騙。
二、案經戊○○訴由高雄縣政府警察局岡山分局報請臺灣高雄地
    方法院檢察署檢察官偵查起訴。
    理  由
一、證據能力之判斷：
  (一)被告以外之人於審判外之言詞或書面陳述，除法律有規定者
    外，不得作為證據，刑事訴訟法第159 條第1 項定有明文。
    被告辯稱證人戊○○於警詢之陳述無證據能力，經核尚無不
    合，則自不得以證人戊○○警詢之陳述為被告不利之證明。
  (二)被告以外之人於偵查中向檢察官所為之陳述，除顯有不可信
    之情況者外，得為證據，刑事訴訟法第159 條之1 第2 項亦
    有明文。而檢察官於偵查中訊問被告以外之人時，可能係以
    被告或以證人身份進行訊問，倘檢察官於訊問前，已依不同
    身份所應適用之程序，分別告知刑事訴訟法第95條關於訊問
    被告應先告知之事項，或同法第180 條、第181 條、第186
    條第2 項之證人拒絕證言權，使該受訊問之被告以外之人瞭
    解其係基於何種身分應訊，得以適當行使各該當權利，不致
    因身分混淆而剝奪其權利之行使，則檢察官此種訊問方式之
    偵查作為，即難謂為於法有違。而本件證人戊○○、陳亭雅
    、丙○○、甲○○、劉志龍於檢察官偵查中所為之陳述，均
    係由檢察官以證人身分訊問，訊問前並已告知上開同法第
    180 條、第181 條、第186 條第2 項之注意事項（詳偵查卷
    第7 頁、第8 頁、第16頁），此外亦查無顯不可信之情況，
    自應認其等之陳述均有證據能力，被告辯稱證人戊○○於檢
    察官偵查中所為之陳述無證據能力，經核於法不合，自無可
    採。
二、事實之認定：
    訊據被告丁○○雖自承於97年7 月24日早上8 時許在系爭回
    收場巧遇告訴人戊○○後，曾2 次至告訴人住處搬運物品，
    惟矢口否認有詐欺取財之犯行，辯稱伊沒有自稱「陳嘉文」
    ，僅說自己姓陳，係告訴人表示住處有許多東西需清理，而
    她已離婚，係單親家庭，身體又有殘障，伊才請告訴人先整
    理好，由伊過去幫忙載運丟棄，伊僅留2 瓶醬油、面紙、洗
    碗精及1 個洗澡用之塑膠桶，其餘搬運物品均丟棄，並無向
    告訴人表示要購買，且未表示要回家拿錢支付云云。經查：
  (一)依證人即告訴人戊○○證稱略以：於97年7 月24日上午8 時
    許，在系爭回收場遇見被告，被告自稱叫「陳嘉文」，並說
    想要作自助餐生意，伊即告知家中有許多器具，被告說要向
    伊購買，搬完後再跟伊算錢，被告隨後推1 輛2 輪板車去伊
    住處，從97年7 月24日至翌日即同年月25日，共搬運如附表
    「品名及數量」欄所示之物品，伊有列如附表所示品名、數
    量及價格之明細予被告，被告於約定之同年月25日下午5至6
    時未拿價金來支付，伊知受騙，即前往警局報案，警察說行
    騙之人應該不叫「陳嘉文」，而是叫「丁○○」，就帶伊至
    被告住處找人，當時被告不在，也沒在住處發現搬運之物品
    ，但有1 個老奶奶在家等語（詳偵查卷第7 頁、本院卷第67
    至69頁），另依證人即被告女兒丙○○證稱略以：97年7 月
    24日或25日被告以機車搭載伊至告訴人住處看有沒有合用的
    東西，被告有用伊家中之推車在該處搬運東西，並將醬油、
    幾包衛生紙、洗衣粉、洗碗精搬回家等語（詳偵查卷第9 頁
    、本院卷第52至60頁），證人即被告女兒陳亭雅證稱略以：
    被告於97年7 月25日以機車搭載伊至告訴人住處，看有沒有
    合用的東西，被告有在該處搬東西等語（詳偵查卷第9 至10
    頁），其中告訴人所證在系爭資源回收場巧遇、搬運，及證
    人陳廷如、陳亭雅所證搬運之情，核與被告所承大致相符，
    則被告於97年7 月24日早上8 時許在系爭回收場巧遇告訴人
    後，隨即至告訴人住處搬運物品，搬運至翌日即97年7 月25
    日下午1 時30分許之事實，應可認定。
  (二)依被告自承97年5 月25日搬完後，告訴人有偕同警察至伊住
    處等語（詳本院卷第69頁、第96頁），且證人即高雄縣政府
    岡山分局壽天派出所警員乙○○亦證稱略以：伊於97年7 月
    8 日被派至壽天派出所服務，到派出所沒多久之見習階段，
    有跟指導之學長處理告訴人被詐欺案件而外出等語（詳本院
    卷第82頁），證人即高雄縣政府警察局岡山分局壽天派出所
    警員甲○○、劉志龍均證稱略以：告訴人有對被告詐欺案件
    向該派出所報案等語（詳偵查卷第16至17頁、本院卷第60至
    66頁），足見告訴人所為報警後經警偕同至被告住處訪查之
    所證，與事實相符，堪信為真實，則依被告上開所承及告訴
    人、證人乙○○上開所證，告訴人於本件搬運後當天即97年
    5 月25日下午6 時許，曾向高雄縣政府岡山分局壽天派出所
    為受詐欺之報案，並經警帶同前往被告住處查證之事實，應
    可認定。而本件被告如僅係單純協助告訴人將住處無用之物
    清運丟棄，衡情，告訴人應感激不盡，如非另有他故，告訴
    人並無事後隨意提出詐欺告訴之可能，然本件如上所述，告
    訴人係於清運後當天下午，即向警察機關報案，而由警員陪
    同至被告住處查訪，報案及查訪與搬運之時間緊接，顯見非
    無故誣陷，則確有可能如告訴人所證，本件告訴人與被告係
    協議，由告訴人將家中前作生意使用之中古器具，廉價出售
    予被告使用，另參酌告訴人已具結願負偽證責任，而偽證罪
    之處罰較之被告涉犯之詐欺罪更為嚴厲，如非事實，告訴人
    自無甘冒重大罪責而誣陷被告之必要，況告訴人與被告於
    本件接觸前並未結識，此業經被告供明在卷（詳本院卷第90
    頁），告訴人亦無可能因彼此間之宿怨而懷恨報復，是告訴
    人所證自堪信為真實，則依告訴人所證及本件之報案情形，
    應可認定告訴人與被告間所達成之協議，非僅由被告無償代
    告訴人將無用物品清運丟棄，而係如告訴人所證，由告訴人
    廉價出售予被告，上開事實亦可認定。被告既與告訴人達成
    購買中古物品之協議，而自97年7 月25日告訴人交付完畢迄
    今已事隔將近1 年半，仍未支付應付之價金，甚至推諉辯稱
    僅係協助告訴人清運丟棄，未允諾支付取得物品之對價，其
    無意支付價金之意甚明，足見被告係以購買之名，行詐騙之
    實。
  (三)被告雖辯稱僅留用2 瓶醬油、面紙、洗碗精及1 個洗澡用之
    塑膠桶，但因其自承另搬運其他物品予以丟棄（詳本院卷第
    94頁），是尚不得依上開所辯，認被告未搬運如附表「品名
    及數量」欄所示之物品。另告訴人報案經警偕同於搬完後當
    日前往被告住處查訪結果，依告訴人所證，雖未查獲搬運物
    品（詳本院卷第69頁），但本件僅係告訴人報案後警方先行
    前往查訪協調，並未依法聲請搜索票依法為正式之搜索，是
    屬一般之訪查，其調查結果原無法與持搜索票搜索相比，無
    法為徹底之搜索，訪查可能獲致之結果原較為有限，是尚難
    因未在被告住處查得大量搬運物品，逕謂被告未搬運如附表
    「品名及數量」欄所示物品，更何況被告如上自承多數物品
    非搬回住處，則尤無可能於其住處查獲如附表「品名及數量
    」欄所示物品。反之，告訴人既具結證稱被告搬運如附表「
    品名及數量」欄所示物品，而上開物品無論品名、數量，均
    據告訴人為詳細之證述，足見告訴人在搬運過程業經一定之
    紀錄，所證自堪信為真實，則被告確自告訴人住處搬運如附
    表「品名及數量」欄所示物品之事實，同可加以認定。
  (四)告訴人雖另證述略以：伊所書寫如附表之搬運明細及價格有
    交付予被告，被告對明細上所書寫之價格應無意見等語（詳
    本院卷第33頁），然如附表編號1 號「品名及數量」欄所示
    之機齡6 、7 年1 噸半窗型冷氣機1 台如屬堪用品，市價約
    新台幣（下同）3 至4 千元，如機台本身不堪用或保養狀況
    差，應屬廢品之事實，有高雄市電器商業同業公會98年11月
    18 日 高市電器總字第084 號函附卷可稽（詳本院卷第17頁
    ），與告訴人所書寫明細上標示該冷氣機價格2 萬元（詳警
    卷第18頁、19頁），價格差距甚大，衡之常情，一般人顯無
    可能同意以2 萬元購買如上之冷氣機，且該明細復未經被告
    簽名確認，是尚難依告訴人片面所證，認被告已同意支付該
    明細所書寫如附表所示之價格，併予敘明。
  (五)綜上所述，被告有如事實欄所載之犯行，應可認定。
三、論罪科刑：
    核被告以購買之名行詐騙之所為，係犯刑法第339 條第1 項
    之詐欺取財罪。被告前因竊盜案件，經法院判處有期徒刑6
    月確定，於94年8 月25日縮刑期滿執行完畢，有臺灣高等法
    院被告前案紀錄表附卷可稽（詳本院卷第102 頁反面），於
    有期徒刑執行完畢5 年以內故意再犯本件有期徒刑以上之罪
    ，為累犯，應依法加重其刑。爰審酌被告尚值青壯，不思以
    正當方法獲取財物，竟詐騙告訴人如附表「品名及數量」欄
    所示物品，對社會治安構成一定之危害，且否認犯行，犯後
    態度不佳，前有犯罪紀錄，素行不佳等一切情狀，量處如主
    文所示之刑及易科罰金之折算標準，以示警懲。
據上論斷，應依刑事訴訟法第299 條第1 項前段，刑法第第339
條第1 項、第47條第1 項、第41條第1 項前段，刑法施行法第1
條之1 ，判決如主文。
本案經檢察官張志杰到庭執行職務。
中    華    民    國    99    年    2     月    12    日
                刑事第六庭審判長法  官  李璧君
                                法  官  曾鈴
                                法  官  鄭峻明
以上正本證明與原本無異。
如不服本判決應於收受判決後10日內向本院提出上訴書狀，並應
敘述具體理由。其未敘述上訴理由者，應於上訴期間屆滿後20日
內向本院補提理由書(均須按他造當事人之人數附繕本)「切勿逕
送上級法院」。
中    華    民    國    99    年    2     月    12    日
                                書記官  吳韻芳
附錄論罪科刑法條：
刑法第339條
意圖為自己或第三人不法之所有，以詐術使人將本人或第三人之
物交付者，處 5 年以下有期徒刑、拘役或科或併科 1 千元以下
罰金。
以前項方法得財產上不法之利益或使第三人得之者，亦同。
前二項之未遂犯罰之。
附表：
┌──┬──────────────┬────────┐
│編號│品名及數量                  │價格（新台幣）  │
├──┼──────────────┼────────┤
│1   │機齡6、7年1頓半窗型冷氣機1台│2萬元           │
├──┼──────────────┼────────┤
│2   │抽風機1台                   │1千5百元        │
├──┼──────────────┼────────┤
│3   │手推台車1台                 │3千元           │
├──┼──────────────┼────────┤
│4   │電腦1台                     │1千元           │
├──┼──────────────┼────────┤
│5   │快速鍋爐3個                 │6千元           │
├──┼──────────────┼────────┤
│6   │大大小小不鏽鋼碗1批         │1萬元           │
├──┼──────────────┼────────┤
│7   │洗衣粉50包                  │1千元           │
├──┼──────────────┼────────┤
│8   │洗碗精20瓶                  │4百元           │
├──┼──────────────┼────────┤
│9   │生意用大鍋子5個             │1萬元           │
├──┼──────────────┼────────┤
│10  │衛生紙、面紙6串             │480元           │
├──┼──────────────┼────────┤
│11  │電話機5具                   │5百元           │
├──┴──────────────┴────────┤
│合計：83,880元                                      │
└──────────────────────────┘

司法院資訊處製作；財團法人民間司法改革基金會備份。
